---
title: "Enunciados problemas"
format: html
editor: visual
warning: FALSE
---

## Problema 1 (Tabla de valores)

Planteamos la siguiente tabla de beneficios:

```{r}
y.1<-matrix(c(50,100,150,
              -100,300,700,
              -350,500,1200),nrow=3,byrow=T)
colnames(y.1)<-c("e1","e2","e3")
rownames(y.1)<-c("a1","a2","a3")
library(knitr)
library(kableExtra)

kable(y.1, 
      caption = "Tabla de Decisión bajo Incertidumbre (Beneficios)", 
      align = 'c', 
      col.names = colnames(y.1)) %>%
  kable_styling(bootstrap_options = c("striped", "hover"), full_width = F) %>%
  row_spec(0, bold = T, background = "lightblue")
```
## Problema 2 (Situación real)

Un agricultor se plantea cuándo debería empezar a sembrar su cultivo, las tres opciones que tiene son: hacer una siembra temprana; que permite la correcta maduración del cultivo en caso de sequía, sembrar normalmente; que será lo ideal en caso de clima equilibrado, o hacer una siembra tardía; que permite el crecimiento adecuado en caso de lluvias excesivas.

d1:Hacer una siembra temprana.  
d2:Hacer una siembra normal.  
d3:Hacer una siembra tardía.

La decisión debe tomarse teniendo en cuenta el posible clima que se presente en los meses siguientes a la siembra, el cual es totalmente impredecible, por lo que no podemos estimar ninguna probabilidad de precipitación. Estos estados climáticos pueden ser:

e1:Clima seco y poco lluvioso.  
e2:Clima equilibrado con lluvias repartidas de manera uniforme.  
e3:Clima húmedo con lluvias excesivas.

El beneficio esperado en cada una de las situaciones planteadas es el siguiente:

```{r}
y.2<-matrix(c(300,450,100,
              250,500,200,
              150,350,400),nrow=3,byrow=T)
colnames(y.2)<-c("e1","e2","e3")
rownames(y.2)<-c("d1","d2","d3")

kable(y.2, 
      caption = "Beneficio según tipo de siembra y clima (en miles de €)", 
      align = 'c', 
      col.names = colnames(y.2)) %>%
  kable_styling(bootstrap_options = c("striped", "hover"), full_width = F) %>%
  row_spec(0, bold = T, background = "lightgray")
```