---
title: "Resoluciones"
format: html
editor: visual
warning: FALSE
---
Antes de comenzar con los problemas, cargamos las funciones necesarias:
```{r}
source("teoriadecision_funciones_incertidumbre.R")
```

## Problema 1 (Tabla de valores)

Planteamos la siguiente tabla de beneficios:

```{r}
y.1<-matrix(c(50,100,150,
              -100,300,700,
              -350,500,1200),nrow=3,byrow=T)
colnames(y.1)<-c("e1","e2","e3")
rownames(y.1)<-c("a1","a2","a3")
library(knitr)
library(kableExtra)

kable(y.1, 
      caption = "Tabla de Decisión bajo Incertidumbre (Beneficios)", 
      align = 'c', 
      col.names = colnames(y.1)) %>%
  kable_styling(bootstrap_options = c("striped", "hover"), full_width = F) %>%
  row_spec(0, bold = T, background = "lightblue")
```

### 1. Criterio de Wald (pesimista)

```{r}
wald<- criterio.Wald(y.1, favorable=TRUE)

df_wald<-data.frame(
  Alternativa = names(wald$ValorAlternativas),
  Minimos = wald$ValorAlternativas,
  Decision = ifelse(names(wald$ValorAlternativas) %in% names(wald$AlternativaOptima),
                    paste0(wald$ValorOptimo, " (Óptima)"), ""))

kable(df_wald, caption = "Criterio de Wald", align = 'c') %>%
  kable_styling(bootstrap_options = "striped", full_width = F) %>%
  row_spec(0, bold = T, background = "lightblue")
```

La mejor alternativa para maximizar el resultado mínimo es $a_1$

### 2. Criterio optimista

```{r}
res.optimista<- criterio.Optimista(y.1, favorable=TRUE)
df_optimista<-data.frame(
  Alternativa = names(res.optimista$ValorAlternativas),
  Maximos = res.optimista$ValorAlternativas,
  Decision = ifelse(names(res.optimista$ValorAlternativas) %in% names(res.optimista$AlternativaOptima),
                    paste0(res.optimista$ValorOptimo, " (Óptima)"), ""))
kable(df_optimista, caption = "Criterio Optimista", align = 'c') %>%
  kable_styling(bootstrap_options = "striped", full_width = F) %>%
  row_spec(0, bold = T, background = "lightblue")
```

La mejor alternativa para maximizar el resultado máximo es $a_3$

### 3. Criterio de Hurwicz

Primero se fija un $\alpha \in [0,1]$ que represente el nivel de optimismo del decisor. En este caso tomamos $\alpha=0.7$ estando en el caso de un decisor bastante optimista.

```{r}
alfa<-0.7
res.hurwicz<- criterio.Hurwicz(y.1, alfa=alfa, favorable=T)
df_hurwicz<-data.frame(
  Alternativa = names(res.hurwicz$ValorAlternativas),
  Valores = round(res.hurwicz$ValorAlternativas,2),
  Decision = ifelse(names(res.hurwicz$ValorAlternativas) %in% names(res.hurwicz$AlternativaOptima),
                    paste0(round(res.hurwicz$ValorOptimo,2), " (Óptima)"), ""))
kable(df_hurwicz, caption = paste0("Criterio de Hurwicz (alfa=", alfa, ")"), align = 'c') %>%
  kable_styling(bootstrap_options = "striped", full_width = F) %>%
  row_spec(0, bold = T, background = "lightblue")
```

La mejor alternativa con un nivel de optimismo $\alpha = 0.7$ es $a_3$


Representamos graficamente el comportamiento de $a_1,a_2$ y $a_3$ en función del valor de $\alpha$:
```{r}
dibuja.criterio.Hurwicz(y.1, favorable=T)
```

En el gráfico se observa que en el valor $\alpha=0.7$ la alternativa con un valor mayor es $a_3$. En casos muy pesimistas de por ejemplo, $\alpha=0.1$ la alternativa óptima sería $a_1$, si por el contrario el valor de $\alpha$ fuera algo menos pesimista, por ejemplo $\alpha=0.3$ la mejor elección sería $a_2$

### 4. Criterio de Savage
```{r}
res.savage<- criterio.Savage(y.1, favorable=T)
df_savage<-data.frame(
  Alternativa = names(res.savage$ValorAlternativas),
  Valores = res.savage$ValorAlternativas,
  Decision = ifelse(names(res.savage$ValorAlternativas) %in% names(res.savage$AlternativaOptima),
                    paste0(res.savage$ValorOptimo, " (Óptima)"), ""))
kable(df_savage, caption = "Criterio de Savage", align = 'c') %>%
  kable_styling(bootstrap_options = "striped", full_width = F) %>%
  row_spec(0, bold = T, background = "lightblue")
```
La mejor alternativa para minimizar el arrepentimiento máximo es $a_3$

### 5. Criterio de Laplace
```{r}
res.laplace<- criterio.Laplace(y.1, favorable=T)
df_laplace<-data.frame(
  Alternativa = names(res.laplace$ValorAlternativas),
  Valores = round(res.laplace$ValorAlternativas,2),
  Decision = ifelse(names(res.laplace$ValorAlternativas) %in% names(res.laplace$AlternativaOptima),
                    paste0(round(res.laplace$ValorOptimo,2), " (Óptima)"), ""))
kable(df_laplace, caption = "Criterio de Laplace", align = 'c') %>%
  kable_styling(bootstrap_options = "striped", full_width = F) %>%
  row_spec(0, bold = T, background = "lightblue")
```
La mejor alternativa asumiendo que los estados son equiprobables es $a_3$

### 6. Criterio del punto ideal
```{r}
res.puntoideal<- criterio.PuntoIdeal(y.1, favorable=T)
df_puntoideal<-data.frame(
  Alternativa = names(res.puntoideal$ValorAlternativas),
  Valores = round(res.puntoideal$ValorAlternativas,2),
  Decision = ifelse(names(res.puntoideal$ValorAlternativas) %in% names(res.puntoideal$AlternativaOptima),
                    paste0(round(res.puntoideal$ValorOptimo,2), " (Óptima)"), ""))
kable(df_puntoideal, caption = "Criterio del Punto Ideal", align = 'c') %>%
  kable_styling(bootstrap_options = "striped", full_width = F) %>%
  row_spec(0, bold = T, background = "lightblue")
```
La alternativa más cercana al punto ideal es $a_3$


## Problema 2 (Situación real)

Un agricultor se plantea cuándo debería empezar a sembrar su cultivo, las tres opciones que tiene son: hacer una siembra temprana; que permite la correcta maduración del cultivo en caso de sequía, sembrar normalmente; que será lo ideal en caso de clima equilibrado, o hacer una siembra tardía; que permite el crecimiento adecuado en caso de lluvias excesivas.

$d_1$:Hacer una siembra temprana.\
$d_2$:Hacer una siembra normal.\
$d_3$:Hacer una siembra tardía.

La decisión debe tomarse teniendo en cuenta el posible clima que se presente en los meses siguientes a la siembra, el cual es totalmente impredecible, por lo que no podemos estimar ninguna probabilidad de precipitación. Estos estados climáticos pueden ser:

$e_1$:Clima seco y poco lluvioso.\
$e_2$:Clima equilibrado con lluvias repartidas de manera uniforme.\
$e_3$:Clima húmedo con lluvias excesivas.

El beneficio esperado en cada una de las situaciones planteadas es el siguiente:

```{r}
y.2<-matrix(c(300,450,100,
              250,500,200,
              150,350,400),nrow=3,byrow=T)
colnames(y.2)<-c("e1","e2","e3")
rownames(y.2)<-c("d1","d2","d3")

kable(y.2, 
      caption = "Beneficio según tipo de siembra y clima (en miles de €)", 
      align = 'c', 
      col.names = colnames(y.2)) %>%
  kable_styling(bootstrap_options = c("striped", "hover"), full_width = F) %>%
  row_spec(0, bold = T, background = "lightgray")
```
Plantemos entonces una tabla que contenga a todos los criterios de decisión bajo incertidumbre con los datos:

```{r}
res.todos<-criterio.Todos(y.2, alfa=0.7, favorable=TRUE)
kable(res.todos, caption = "Resumen de criterios de decisión bajo incertidumbre", align = 'c') %>%
  kable_styling(bootstrap_options = "striped", full_width = F) %>%
  row_spec(0, bold = T, background = "lightgray")
```
De acuerdo a los diferentes criterios utilizados, la mejor alternativa a tomar es $d_2$, es decir, hacer una siembra normal. Ya que se considera la mejor alternativa $5$ veces.